【裁判字號】    90,訴,531
【裁判日期】    900920
【裁判案由】    違反槍砲彈藥刀械管制條例
【裁判全文】
臺灣臺北地方法院刑事判決                            九十年度訴字第五三一號
    公  訴  人  臺灣臺北地方法院檢察署檢察官
    被      告  丙○○
                丁○○
    右二人共同
    指定辯護人  乙○
右列被告等因違反槍砲彈藥刀械管制條例案件，經檢察官提起公訴（九十年度偵字第
八七七九號），乙○判決如左：
    主  文
丙○○共同未經許可，持有可發射子彈具有殺傷力之改造手槍，處有期徒刑貳年，併
科罰金新台幣伍拾萬元，罰金如易服勞役，以罰金總額與陸個月之日數比例折算。扣
案之改造手槍（均含手槍構成部分之彈匣壹個）貳支及子彈伍顆均沒收之。
丁○○共同未經許可，持有可發射子彈具有殺傷力之改造手槍，累犯，處有期徒刑壹
年陸月，併科罰金新台幣參拾萬元，罰金如易服勞役，以罰金總額與陸個月之日數比
例折算。扣案之改造手槍（均含手槍構成部分之彈匣壹個）貳支及子彈伍顆均沒收之
。
    事  實
一、丙○○前於民國八十五年間分別因違反槍砲彈藥刀械管制條例及殺人未遂罪等案
    件，經乙○以八十五年度訴字第一０三六號判決有期徒刑五年六月及一年，應執
    行有期徒刑六年二月，並經最高法院以八十六年度台上字第二八五六號判決上訴
    駁回確定，嗣於八十九年五月二十三日假釋，現仍假釋中；丁○○曾因違反麻醉
    藥品管理條例案件，經乙○以八十五年度易字第四五七二號判決判處有期徒刑七
    月，並經臺灣高等法院以八十五年度上易字第五二七五號判決上訴駁回確定，於
    八十六年八月二十三日執行完畢，均不知悔改。渠等均明知具有殺傷力之各式手
    槍及子彈係屬槍砲彈藥刀械管制條例第四條第一項第一款及第二款所稱之槍砲、
    彈藥，非經中央主管機關許可不得持有，丙○○竟仍基於與丁○○共同持有槍彈
    之犯意聯絡，先於九十年四月二十日下午二時三十分許以行動電話與丁○○聯繫
    ，要求丁○○攜帶一只手提袋前往其位於臺北縣新店市○○路○段廿八號承租處
    所經營之檳榔攤，並於該日下午五時三十分許（起訴書誤載為七時）丁○○持向
    綽號「文龍」之庚○○借得之黑色手提包到達上開處所後，由丙○○將具有殺傷
    力之仿ＧＬＯＣＫ廠改造手槍及仿ＢＥＲＥＴＴＡ廠改造手槍各一支（均為仿半
    自動手槍製造之玩具手槍更換土造金屬槍管改造而成，各含手槍構成部分彈匣一
    個，槍號分別為0000000000號、0000000000號）、具有殺
    傷力制式口徑九ｍｍ半自動手槍用子彈五顆，及不具殺傷力之土造子彈一顆，裝
    於該手提包內，再交付丁○○置放於其所有ＤＢ─八九五二號自用小客車之右前
    座腳踏墊上，共同未經許可持有上開手槍及子彈，欲駕車離去時，為警當場查獲
    ，並扣得上述具殺傷力之手槍二支及子彈五顆。
二、案經臺北市政府警察局大安分局報告臺灣臺北地方法院檢察署檢察官偵查起訴。
    理  由
一、訊據被告丁○○雖坦承因共同被告丙○○於右開時間囑其攜一手提袋前往其位於
    臺北縣新店市○○路○段廿八號檳榔攤，並由其將所有之上開槍彈置於該手提袋
    後交付，惟矢口否認有何持有上開槍、彈犯行，辯稱：被告丙○○之勢力很大，
    伊不敢不照其囑咐去作，伊因被告丙○○要至隔壁的家具店取其汽車之鑰匙，因
    而暫時代被告丙○○手持該手提袋而已，伊準備將手提袋交還給被告丙○○之後
    就要回基隆住處云云；被告丙○○亦矢口否認有何持有上開槍、彈犯行，辯稱：
    伊目前在假釋中，已經改過向善，當天是被告丁○○先打電話給他，以其車牌遭
    扣要向他借車遭伊拒絕，才挾怨誣陷他，手提袋也是被告丁○○帶去的，伊根本
    不知手提袋內有槍、彈云云。
二、經查，扣案之槍、彈經送內政部警政署刑事警察局鑑定認「一、送鑑改造克拉克
    手槍一支，認係仿ＧＬＯＣＫ廠半自動手槍製造之玩具手槍更換土造金屬槍管改
    造而成，機械性能良好，認具殺傷力。二、送鑑改造貝瑞塔手槍一支，認係仿Ｂ
    ＥＲＥＴＴＡ廠半自動手槍製造之金屬玩具手槍更換土造金屬槍管改造而成，機
    械性能良好，認具殺傷力改造手槍。三、送鑑子彈六顆，其中五顆，認均係制式
    口徑九ｍｍ之半自動手槍用子彈，其彈底標記分別為“Ｇ．Ｆ．Ｌ．ＬＵＧＥＲ
      ９ｍｍ”（三顆）、“ＡＣＰ  ９６  ９ｍｍ”（一顆）及“Ｒ－Ｐ  ＬＵＧ
    ＥＲ  ９ｍｍ”（一顆），認具殺傷力」，有內政部警政署刑事警察局九十年四
    月二十六日刑鑑字第五五八六四號鑑驗通知書一紙附卷可稽。足證前開扣案槍、
    彈（除其中一顆未具殺傷力之外）確屬槍砲彈藥刀械管制條例第四條第一項第一
    款、第二款所規定之槍、彈，是依該條例第五條規定，非經中央主管機關許可，
    不得持有。
三、又按共同被告所為不利於己之供述，固得採為其他共同被告犯罪之證據，惟此項
    不利之供述，依刑事訴訟法第二百七十條第二項之規定，仍應調查其他必要之證
    據，以察其是否與事實相符，自難專憑此項供述，為其他共同被告犯罪事實之認
    定，有最高法院三十一年度上字第二四二三號、四十六年台上字第四一九號判例
    可資參照。查：
（一）被告丁○○供稱：案發之前被告丙○○即曾向其展示被告丙○○所持有之槍、
      彈，案發當天伊先打電話給被告丙○○，電話中被告丙○○囑託伊帶一手提包
      前往台北縣新店市○○路○段廿八號檳榔攤給他，但因伊要載女友前往入出境
      管理局，且伊手邊並無手提袋，遂在前往入出境管理局辦妥事情後，約四、五
      點左右前往一住興隆路四段綽號「文龍」之庚○○住處商借空的手提包，途中
      被告丙○○曾打過數通電話催促伊，在借得手提包將抵達約定處所前，被告丙○○還曾以電話確定伊是否到了等情。經查，被告丁○○所稱之「庚○○」確
      實住於臺北市○○區○○路四段，有法務部戶役政連結作業系統查詢資料一紙
      可憑，雖該證人經乙○傳喚、拘提均未能到庭，然已足證被告丁○○所舉之證
      人庚○○並非憑空捏造，而係確有其人，另核被告丁○○所使用之00000
      00000電話及被告丙○○所使用之0000000000電話分別於九十
      年四月二十日即案發當天之通聯紀錄，案發當日下午二時二十八分、二十九分
      、三十分及四時三十四分均有自被告丙○○發話至被告丁○○電話之通話紀錄
      共四通（並非簡訊），此有遠傳電信股份有限公司、台灣大哥大股份有限公司
      檢附之九十年四月二日通聯紀錄各一件在卷可稽，足見被告丙○○係主動、積
      極與被告丁○○聯絡。且被告丙○○於偵查及乙○審理中亦自陳當天被告丁○○來找他時，手上即已提了該手提包進來等語，是足認被告丁○○所供上述情
      節應非虛偽。
（二）另證人甲○○（被告丁○○將之誤為「王義翔」）於乙○調查時曾明確證稱曾
      目睹被告丙○○展示其槍械，雖嗣於乙○審理中翻異前詞，改稱未曾見過被告
      丙○○持槍，僅在其店裡看過手提袋云云，而與乙○首次訊問時所為之證詞互
      有不符，然證人陳述如有部分前後不符時，究竟以何者為可採，乙○自得本於
      自由心證予以斟酌，非謂一有不符或矛盾，即認其全部均為不可採信。而證人
      甲○○於乙○調查中首先明確證稱：「我在檳榔攤裡面的店面看過，但是因是
      晚上所以看不清楚是否是真槍」、「（問：當時有誰在場？）還有高的女朋友
      ，不知道叫何名，印象中不記得還有其他人在場」、「（問：他為何拿槍出來
      給你看？）他不是拿給我看，而是拿出來炫耀說，如果我有什麼麻煩事跟他說
      ，他會幫我處理，因為我女朋友在幫他忙，所以他把我當朋友。槍是用一個男
      用暗色手提包裝的，我不知道裡頭有幾支槍，他有打開皮包的拉鍊讓我看一下
      ，可是因為一瞬即逝所以我不知道有幾支槍，也不知道是真槍或是假槍」、「
      （問：時間是否在九十年四月中旬左右）大概是，現在是八月，大概三、四個
      月前」等語，與被告丁○○所供述被告丙○○身上確實持有槍械，且曾於今年
      四月間在其經營之檳榔攤展示與在場之人等情節相符，且一般人家中置放手提
      袋乃屬平常，若非有何特別，怎可能特別注意且印象深刻？證人甲○○對於被
      告丙○○為何將裝有槍械之手提袋打開展示、在場情形、被告丙○○曾說過之
      話語等情均能明確描述，且證人甲○○在第一次受訊問時，因未能預測乙○訊
      問之內容，故對於所訊問之事項應較能據實陳述，而不能刻意編織，是應以其
      首次訊問之證詞為可採。另證人即本案查獲警員己○○於乙○審理中亦證稱：
      當天因接到秘密證人檢舉被告丙○○持有四、五把槍械，才向臺灣臺北地方法
      院檢察署檢察官聲請搜索票，前往案發地點埋伏、搜索等詞，並有臺北市政府
      警察局大安分局九十年五月二十八日北市警安分刑字第九０六二二三八五００
      函可憑。證人甲○○及己○○之證詞雖就被告丙○○是否持有本案扣案之槍、
      彈之事實不能為直接證明，然其所證述均與共同被告丁○○供述相符，而足以
      加強被告丁○○供詞之可信度。
（三）又被告丙○○辯稱：因被告丁○○之大牌遭吊扣，使用偷來的車牌，所以當天
      被告丁○○到他那裡去是要去向他借車，因為遭他拒絕所以才會挾怨報復，誣
      指槍彈是其所有云云。訊之被告丁○○亦坦承其所有車牌號碼ＤＢ－八九五二
      號自用小客車之車牌因酒後駕車遭吊扣，惟否認其曾要求向被告丙○○借車等
      語，且被告丁○○既已駕車自基隆出發，前往入出境管理局，再折返木柵、新
      店等地區，途中不乏可能遭警攔檢之機會，如果其真害怕遭警察查獲，則不可
      能還會駕著車輛四處行駛後，直至下午四、五時才去向被告丙○○借車，再者
      ，若扣案手提包中早已置放扣案槍、彈，被告丁○○更不可能將此違禁物品放
      在隨時可能為警攔查之懸掛竊得車牌之車輛上，添加其遭警查獲之危險性。且
      案發當日係被告丙○○主動多次與被告丁○○聯絡，亦如前述。故被告丙○○
      上開辯詞不足採信，而以被告丁○○所供，應被告丙○○之囑託，攜帶手提袋
      前往較為可採。
（四）復查，證人己○○證稱：「他們一出來我們就趕快去攔截，我們兩部車攔兩部
      車，......  當時我去查丁○○的車，結果在右邊副手座腳踏墊上看到一個包
      包，我問他包包何人的並叫他打開，他當時說『不是我的，是丙○○的』，打
      開後就發現兩把槍」、「（問：你查獲的時候被告張的車子是什麼狀態？）已
      發動，方向盤有向左打，但有沒有起動不確定」，而被告丙○○、丁○○二人
      則均否認渠等於約定會面後有共同之目的，被告丙○○供稱伊要前往木柵打牌
      ，被告丁○○則陳稱伊要返回基隆家中，且當時被告丙○○之車停在其車子前
      方已發動，而其車子則僅發動還未轉動方向盤云云。惟查，被告丙○○在要求
      被告丁○○攜手提袋前往其住處後，曾數次再以電話催促、確認被告丁○○是
      否已取得手提袋並到達否，已如前述，若渠二人非有共同目的，則被告丙○○
      何以必等到被告丁○○到達，而不由其他方式或購買，或另外商借其他手提袋
      ？又若被告丁○○只是暫時代被告丙○○持有該手提包，則依常理，應會等被
      告丙○○至隔鄰家具行取其車輛鑰匙後隨即將該手提包交回被告丙○○，而非
      如警方查獲時被告二人均已進入車內，等待離開之情境，是被告二人均辯以之
      後並無其他共同目的地應非可採，被告丙○○將手提袋交被告丁○○持有且分
      駛二輛車，亦應只是就在途中遭警方查獲時可作為脫罪之用，而被告丁○○對
      於渠二人嗣後是否有何共同目的不願全部坦承亦應只是害怕加重其犯行之可責
      性，尚不得以此遽認被告丁○○其他供詞均同為不可採。
四、綜上所述，就被告丙○○共同持有扣案槍、彈部分，除共同被告丁○○之指述外
    ，另有如上說明之證據足補強其證詞之可信度，是被告丙○○所辯顯不足採。本
    件事證明確，被告丙○○、丁○○之犯行堪以認定，均應依法論科。
五、核被告丙○○、丁○○所為均分別係犯槍砲彈藥刀械管制條例第十一條第四項之
    未經許可無故持有改造手槍罪及同條例第十二條第四項之未經許可無故持有子彈
    罪。被告二人間具有犯意聯絡及行為分擔，為共同正犯，且為一行為同時持有二
    隻具有殺傷力之手槍、五顆具有殺傷力之子彈，惟均僅侵害一社會法益，各均屬
    單純一罪，又被告丙○○、丁○○二人均係一行為，同時持有改造手槍及子彈，
    係以一行為觸犯構成要件不相同之前開二罪，為想像競合犯，依刑法第五十五條
    之規定，應從一重之槍砲彈藥刀械管制條例第十一條第四項未經許可無故持有改
    造手槍罪論處。另被告丁○○前曾受如事實欄之判決執行完畢，有臺灣高等法院
    檢察署刑案紀錄簡覆表可稽，其於受有期徒刑之執行完畢後五年以內再犯本件有
    期徒刑以上刑之罪，為累犯，應依刑法第四十七條規定加重其刑。爰審酌被告丙○○前已曾因違反槍砲彈藥刀械管制條例案件經判決有期徒刑一年，亦有臺灣高
    等法院檢察署刑案紀錄簡覆表可參，其於假釋中仍不知悔改，再犯本案件，犯罪
    後仍飾詞狡辯，及其經濟狀況；被告丁○○犯罪後坦承部分犯行，且其持有前揭
    槍、彈係受被告丙○○之囑託，持有之時間較為短暫，及其經濟狀況，暨二人犯
    罪之手段、方法、犯罪後之態度等一切犯罪情狀，分別量處如主文第一項、第二
    項所示之刑，並均就併科罰金部分諭知易服勞役之折算標準。又槍砲彈藥刀械管
    制條例第十九條第一項固規定犯該條例第七條、第八條、第十一條、第十二條第
    一項至第三項、第十三條第一項至第三項之罪，經判處有期徒刑者，應於刑之執
    行完畢或赦免後，令入勞動場強制工作，其期間三年。但按保安處分係對受處分
    人將來之危險性所為拘束其身體、自由等之處置，以達教化與治療之目的，為刑
    罰之補充制度。本諸法治國家保障人權之原理及刑法之保護作用，其法律規定之
    內容，應受比例原則之規範，使保安處分之宣告，與行為人所為行為之嚴重性，
    行為人所表現之危險性，及對於行為人未來行為之期待性相當。大法官會議因而
    對該規定於八十七年十二月十八日著成釋字第四七一號解釋例，明示該條例第十
    九條第一項所定，不問對行為人有無預防矯治其社會危險性之必要，一律宣付強
    制工作三年，致限制其中不具社會危險性之受處分人之身體、自由部分，其所採
    措施與所欲達成預防矯治之目的及所需程度，不合憲法第二十三條所定之比例原
    則，宣告自解釋條例公布之日不予適用。而本件被告丙○○雖持有扣案槍、彈，
    但尚無證據足以證明其恃以為犯罪之用，另被告丁○○雖有如前之前科紀錄，惟
    其前科紀錄均係關於毒品之案件，此有台灣高等法院檢察署刑案紀錄簡覆表在卷
    可考，於本件係受囑託而持有，是以其二人之惡性及危險性、嚴重性，如經科以
    如主文所宣告之刑應為已足，依上開條例原則之所示，尚無併予宣告保安處分之
    必要，併此敘明。扣案之仿ＧＬＯＣＫ廠半自動手槍製造之改造手槍一支（槍號
    ：0000000000號，含手槍之構成部分彈匣一個）、仿ＢＥＲＥＴＴＡ
    廠半自動手槍製造之改造手槍一支（槍號：0000000000，含手槍之構
    成部分彈匣一個）、制式半自動手槍用子彈五顆，因屬違禁物，爰依刑法第三十
    八條第一項第一款之規定宣告沒收之；另扣案之子彈一顆，經鑑定結果，係屬不
    具有殺傷力之土造金屬彈殼加裝直徑約九ｍｍ圓錐狀之土造金屬彈頭而成，此有
    前開鑑驗通知書足憑，其非違禁物，且與本案無直接之牽連關係，爰不予宣告沒
    收之。
據上論斷，應依刑事訴訟法第二百九十九條第一項前段，槍砲彈藥刀械管制條例第十
一條第四項、第十二條第四項，刑法第十一條前段、第二十八條、第五十五條、第四
十二條第三項、第四十七條、第三十八條第一項第一款、第二項，罰金罰鍰提高標準
條例第二條，判決如主文。
本案經檢察官戊○○到庭執行職務
中      華      民      國      九十      年      九      月    二十    日
                                      臺灣臺北地方法院刑事第三庭
                                          審判長法  官  徐世禎
                                                法  官  郭惠玲
                                                法  官  黎惠萍
右正本證明與原本無異。
如不服本判決，應於判決送達後十日內，向乙○提出上訴狀。
                                                書記官  賈繼藩
中      華      民      國      九十      年      九      月    二十    日
附錄本案論罪科刑法條全文
槍砲彈藥刀械管制條例第十一條第四項
槍彈藥刀械管制條例第十一條
未經許可製造、販賣或運輸第四條第一項第一款所稱其他可發射金屬或子彈具有殺傷
力之各式槍者，處五年以上有期徒刑，併科新臺幣一千萬元以下罰金。
未經許可、轉讓、出租或出借前項所列槍者，處三年以上十年以下有期徒刑，併科
新臺幣七百萬以下罰金。
意圖供自己或他人犯罪之用，而犯前二項之罪者，處無期徒刑或七年以上有期徒刑，
併科新臺幣一千萬元以下罰金。
未經許可，持有、寄藏或意圖販賣而陳列第一項所列槍者，處一年以上七年以下有
期徒刑，併科新臺幣七百萬元以下罰金。
第一項至第三項之未遂犯罰之。
槍砲彈藥刀械管制條例第十二條第四項
槍彈藥刀械管制條例第十二條
未經許可，製造、販賣或運輸子彈者，處一年以上七年以下有期徒刑，併科新臺幣五
百萬元以下罰金。
未經許可，轉讓、出租或出借子彈者，處六月以上五年以下有期徒刑，併科新臺幣三
百萬元以下罰金。
意圖供自己或他人犯罪之用，而犯前二項之罪，處三年以上十年以下有期徒刑，併科
新臺幣七百萬元以下罰金。
未經許可，持有、寄藏或意圖販賣而陳列子彈者，處五年以下有期徒刑，併科新臺幣
三百萬元以下罰金。
第一項至第三項之未遂犯罰之。


司法院資訊處製作；財團法人民間司法改革基金會備份。
